臺灣新北地方法院刑事判決
111年度金訴字第1188號
公  訴  人  臺灣新北地方檢察署檢察官
被      告  簡君伊





上列被告因違反洗錢防制法等案件，經檢察官提起公訴（111年
度偵緝字第2181號)，本院判決如下：
    主  文
丙○○幫助犯洗錢防制法第十四條第一項之洗錢罪，處有期徒刑參
月，併科罰金新臺幣貳萬元，罰金如易服勞役，以新臺幣壹仟元
折算壹日。
    事  實
一、丙○○依其社會生活之通常經驗與智識思慮，可預見將其所有
    金融帳戶之提款卡及密碼提供非屬親故或互不相識之人使用
    ，有遭他人利用作為財產犯罪所得財物匯入及提領工具之可
    能，並藉此達到掩飾或隱匿詐欺犯罪所得去向之目的，使犯
    罪查緝更形困難，進而對該詐欺取財正犯所實行之詐欺取財
    及掩飾或隱匿該詐欺犯罪所得去向之洗錢罪正犯施以一定助
    力，仍基於縱令他人以其所申辦之金融帳戶實行詐欺取財犯
    行、掩飾或隱匿詐欺犯罪所得去向、所在，均不違其本意之
    幫助犯意，於民國110年9月26日20時49分許前之某時，在不
    詳地點，將其申辦之中華郵政帳號000-00000000000000號帳
    戶(下稱本案帳戶)之提款卡及密碼交與真實姓名年籍不詳之
    詐欺集團成員（尚無積極證據足認該詐欺集團成員未滿18歲
    ）收執，而幫助其等遂行詐欺取財及洗錢之犯罪行為。嗣該
    詐欺集團成員取得本案帳戶後，即意圖為自己不法所有，基
    於詐欺取財及洗錢之犯意聯絡，於附表「詐欺時間及詐欺方
    式」欄所示時間、方式，向乙○○施行詐術，致其陷於錯誤，
    於附表「匯款時間」欄所示時間，將附表「匯款金額」欄所
    示金額匯入本案帳戶內，旋為該詐欺集團之成員提領殆盡，
    以此方式製造附表詐欺犯罪所得之金流斷點，使警方無從追
    查，而掩飾、隱匿上開詐欺犯罪所得之去向、所在。嗣乙○○
    發覺有異報警處理，始循線查悉上情。
    理  由
壹、程序事項
　　按被告以外之人於審判外之陳述，雖不符刑事訴訟法第159
    條之1至第159條之4之規定，而經當事人於審判程序同意作
    為證據，法院審酌該言詞陳述或書面陳述作成時之情況，認
    為適當者，亦得為證據，刑事訴訟法第159條之5第1項定有
    明文。查本判決所引用以下審判外作成之相關供述證據，公
    訴人及被告丙○○於本院審理程序均表示同意有證據能力【見
    本院111年度金訴字第1188號卷(下稱本院卷)第110頁】，本
    院審酌上開供述證據資料作成或取得時狀況，並無違法不當
    及證明力明顯過低之瑕疵，認以之作為證據應屬適當；其餘
    資以認定本案犯罪事實之非供述證據，亦查無違反法定程序
    取得之情形，依刑事訴訟法第158條之4之反面解釋，亦有證
    據能力。
貳、實體事項
一、認定犯罪事實所憑之證據及理由：
    訊據被告固坦承其有申設本案帳戶一情，惟矢口否認有何幫
    助洗錢及幫助詐欺取財之犯行，辯稱：其未將本案帳戶交與
    詐欺集團使用；其於109年4月19日出監後，發現房東擅自丟
    棄其置於租屋處之物品，包含本案帳戶之存摺、提款卡；本
    案帳戶有綁定五倍券云云。經查：
  ㈠被告係於97年9月2日親自前往中華郵政申辦本案帳戶，其於1
    09年7月31日臨櫃掛失補發本案帳戶之存摺，同時申辦網路
    郵局，本案帳戶之存摺於109年9月26日仍由被告保管持用等
    事實，業據被告於準備程序及審理時供陳不諱(見本院卷第8
    3至84頁、第110至112頁)，並有本案帳戶之客戶基本資料、
    中華郵政股份有限公司111年9月23日儲字第1110910923號函
    暨所附歷史交易明細在卷可稽【見臺灣新北地方檢察署111
    年度偵字第7622號卷(下稱偵卷)第12至13頁；本院卷第45頁
    、第57頁】；又詐欺集團成員於附表所示之時間，以附表所
    示之方式，對告訴人乙○○施行詐術，致告訴人陷於錯誤，依
    指示於附表所示之時間，將附表所示之款項匯入本案帳戶，
    所匯款項遭詐欺集團成員於110年9月26日20時57分許、同日
    20日58分許、同日21時14分許，持提款卡分別提領新臺幣(
    下同)60,000元、39,000元、51,000元後，僅餘103元等情，
    亦據證人即告訴人乙○○於警詢時證述綦詳(見偵卷第5至6頁)
    ，復有告訴人提出之通聯紀錄翻拍照片、郵政自動櫃員機交
    易明細表、臺幣活存交易明細、本案帳戶之歷史交易明細各
    1份在卷可證（見偵卷第13頁至第16頁反面），足認告訴人
    確係遭詐欺集團詐騙而陷於錯誤並匯款至本案帳戶，被告所
    申設之本案帳戶已供詐欺集團使用作為詐騙帳戶，堪以認定
    。
  ㈡被告固以前詞置辯，惟查：
　⒈詐欺集團成員為避免警方自帳戶來源回溯追查出真正身分，
    乃以他人帳戶供作詐得款項出入之帳戶，此為詐欺正犯需利
    用他人帳戶之原因，相應於此，詐欺集團成員當知社會上一
    般正常之人如帳戶存摺、提款卡、印鑑遭竊或遺失，為防止
    拾得或竊得之人盜領其存款或作為不法使用而徒增訟累，必
    於發現後立即報警或向金融機構辦理掛失止付，在此情形下
    ，如仍以該帳戶作為犯罪工具，則在其等向他人從事財產犯
    罪行為，並誘使被害人將款項匯入該帳戶後，極有可能因帳
    戶所有人掛失止付而無法提領，則其等大費周章從事於犯罪
    之行為，甘冒犯罪後遭追訴、處罰之風險，卻只能平白無故
    替原帳戶所有人匯入金錢，而無法得償犯罪之目的，是以詐
    欺集團若非確信該帳戶所有人不會報警或掛失止付，以確保
    其等能自由使用該帳戶提款、轉帳，當不至於以該帳戶從事
    犯罪，以免其犯罪過程中途失敗，徒增勞費。申言之，詐欺
    集團成員絕無可能使用他人遺失之提款卡及密碼之帳戶或非
    經他人同意使用之提款卡及密碼之帳戶供作詐得款項匯入之
    帳戶，以免除遭真正帳戶持有人提領或掛失之風險。
　⒉依被告所述，其於109年4月19日出監後，發現房東擅自丟棄
    其置於租屋處之本案帳戶存摺、提款卡，故於109年7月31日
    臨櫃掛失補發本案帳戶之存摺，衡情被告既已知悉本案帳戶
    之提款卡亦已逸失，縱無資力重新申辦提款卡，其於109年7
    月31日臨櫃掛失補發本案帳戶之存摺時，理應同時向郵局申
    報提款卡掛失，以防止提款卡淪為不詳之人實力支配並作為
    不法使用，然被告於109年7月31日本人親自前往郵局臨櫃掛
    失補發本案帳戶存摺時，竟未併同掛失本案帳戶之提款卡，
    實與常情有違，是其所辯稱其於109年4月19日出監後即未實
    際掌控本案帳戶之提款卡，本案帳戶之提款卡已遺失乙節，
    是否屬實，自非無疑。
　⒊又本案詐欺集團成員於109年9月26日20時49分許前之某時，
    電聯告訴人，向告訴人施行詐術，使告訴人受騙而於同日20
    時49分許、同日21時9分許，陸續匯款如附表所示之金額至
    本案帳戶內，隨即遭詐欺集團成員於110年9月26日20時57分
    許、同日20日58分許、同日21時14分許，持提款卡分別提領
    60,000元、39,000元、51,000元等情，已如前述，顯見詐欺
    集團成員對本案帳戶已十足確保為其掌控使用，並確信本案
    帳戶不會遭被告隨時辦理掛失止付，該詐欺集團成員方敢肆
    無忌憚以之作為詐欺之轉帳帳戶，被告辯稱其未將本案帳戶
    之提款卡交與詐欺集團使用，實難採信。
　⒋況依我國目前金融實務，存戶欲使用金融卡領取款項，必須
    在金融機構所設置之自動櫃員機上依指令操作，並輸入正確
    之密碼，方可順利領得款項，以現今晶片金融卡至少6位至
    多12位密碼之設計，兼以若輸入不正確密碼次數達3次以上
    ，該金融卡之功能即遭暫時停止，存戶需親持證件至銀行重
    新辦理身分驗證等程序，始得重新啟用金融卡之防止盜用功
    能，如非經帳戶所有人同意、授權而告知金融卡密碼，拾得
    或竊得他人金融卡之人，欲隨機輸入號碼而與正確之密碼相
    符者，微乎其微，至他人僅憑拾得之金融卡，即可以科學儀
    器破解得悉密碼者，更是聞之未聞。而觀諸本案帳戶之歷史
    交易明細，可知本案帳戶迄至110年9月27日2時22分許遭列
    為警示帳戶時止，業經提款多次，若非他人經被告告知提款
    密碼，豈能輕易提款？益徵被告確有交付本案帳戶之提款卡
    及密碼予不詳之人，被告辯稱係其係遺失提款卡，而未將之
    交付他人使用云云，殊無可採。
　⒌至被告辯稱本案帳戶有綁定五倍券乙情，雖有中華郵政股份
    有限公司111年9月23日儲字第1110910923號函在卷可佐(見
    本院卷第45頁)，足認被告此部分之辯解屬實，然被告因未
    將5,000元存入本案帳戶，致未能使用五倍券等情，業據被
    告供陳在卷(見本院卷第84頁)，可見被告未因本案帳戶綁定
    五倍券而受有實際之財產損失，自無從據此為有利於被告之
    認定。
  ⒍綜上，被告前開所辯，顯與一般經驗法則相違，無非係為掩
    飾其將本案帳戶提款卡及密碼提供他人使用之實情，以圖卸
    責之詞，洵無可採，被告確有將其申設之本案帳戶提款卡及
    密碼交付他人使用之事實，應堪認定。
　㈢按刑法上故意，分直接故意（確定故意）與間接故意（不確
    定故意），行為人對於構成犯罪事實，預見其發生而其發生
    並不違背其本意者，為間接故意。又不確定故意與有認識的
    過失區別，在於二者對構成犯罪事實，雖均預見其能發生，
    但前者對其發生，並不違背其本意，後者則確信其不發生。
    而幫助犯之成立，以行為人主觀上認識被幫助者，正欲從事
    犯罪或係正在從事犯罪，且該犯罪有既遂可能，而其行為足
    以幫助他人實現構成要件者，即具有幫助故意，並不以行為
    人確知被幫助者，係犯何罪名為必要。參以一般人向金融機
    構開設帳戶，並無任何法令之限制，只須提出身分證、印章
    即可辦理開戶申請，此亦為眾所週知之事實，而近年來利用
    人頭帳戶以行詐欺取財之事時有所聞，報章雜誌及新聞均多
    所宣導，是避免此等專屬性甚高之金融機構帳戶被不法行為
    人利用為詐財之工具，應係一般生活認知所易於體察之常識
    ，則茍見他人不自己申請開立帳戶，反係蒐集不特定人之帳
    戶使用，衡情應當可預見收集之帳戶乃可能被利用為與財產
    有關之犯罪工具。被告將本案帳戶之提款卡及密碼交付予不
    詳詐欺集團成員，顯係有意提供本案帳戶予詐欺集團使用，
    且就該詐欺集團成員將持本案帳戶施行詐欺而使被害人匯款
    至其帳戶，而藉此掩飾犯罪所得之真正去向之結果應有所認
    識，且毫不在意，被告主觀上自具有容任該結果發生亦不違
    背其本意之幫助詐欺取財與掩飾詐欺所得去向之洗錢之不確
    定故意甚明。
  ㈣綜上所述，被告上揭所辯，顯屬事後卸責之詞，不足採信。
    本件事證明確，被告犯行堪以認定，應依法論科。
二、論罪科刑：
  ㈠按刑法上之幫助犯，係對於犯罪與正犯有共同之認識，而以
    幫助之意思，對於正犯資以助力，未參與實行犯罪之行為者
    而言。又洗錢防制法所稱洗錢，指下列行為：二、掩飾或隱
    匿特定犯罪所得之本質、來源、去向、所在、所有權、處分
    權或其他權益者，洗錢防制法第2條第2款定有明文。而前揭
    規定所稱之掩飾、隱匿行為，目的在遮掩、粉飾、隱藏、切
    斷特定犯罪所得與特定犯罪間之關聯性，是此類洗錢行為須
    與欲掩飾、隱匿之特定犯罪所得間具有物理上接觸關係（事
    實接觸關係）。而提供金融帳戶提款卡及密碼供他人使用，
    嗣後被害人雖匯入款項，然此時之金流仍屬透明易查，在形
    式上無從合法化其所得來源，未造成金流斷點，尚不能達到
    掩飾或隱匿特定犯罪所得之來源、去向及所在之作用，須待
    款項遭提領後，始產生掩飾、隱匿之結果。故而，行為人提
    供金融帳戶提款卡及密碼，若無參與後續之提款行為，即非
    洗錢防制法第2條第2款所指洗錢行為，無從成立一般洗錢罪
    之直接正犯；然如行為人主觀上認識該帳戶可能作為收受及
    提領特定犯罪所得使用，他人提領後即產生遮斷資金流動軌
    跡以逃避國家追訴、處罰之效果，仍基於幫助之犯意而提供
    ，則應論以幫助犯同法第14條第1項之一般洗錢罪（最高法
    院108年度台上大字第3101號刑事大法庭裁定意旨參照）。
    被告提供本案帳戶之提款卡及密碼予他人使用，得預見其所
    提供之帳戶，將供詐欺集團成員作為收受詐欺所得財物之用
    ，並進而提領或轉匯款項以隱匿、掩飾犯罪所得去向，惟尚
    無證據證明被告有直接實行詐欺取財、掩飾、隱匿詐欺犯罪
    所得之去向及所在之構成要件行為，或主觀有共同實行詐欺
    或洗錢犯行之犯意聯絡，被告前開所為對本案詐欺集團成員
    遂行詐欺取財、掩飾、隱匿詐欺犯罪所得之去向及所在資以
    助力，有利詐欺取財及洗錢之實行。是核被告所為，係犯刑
    法第30條第1項前段、第339條第1項之幫助詐欺取財罪及刑
    法第30條第1項前段、洗錢防制法第2條第2款、第14條第1項
    之幫助洗錢罪。
  ㈡被告一行為同時觸犯幫助詐欺取財罪及幫助洗錢罪，為想像
    競合犯，應依刑法第55條前段規定，從一重論以幫助洗錢罪
    處斷。
  ㈢被告以幫助之意思，參與構成要件以外之行為，為幫助犯，
    爰依刑法第30條第2項規定，依正犯之刑減輕之。
  ㈣爰審酌被告雖未實際參與詐欺取財及洗錢犯行，然其任意將
    金融帳戶之提款卡及密碼提供予他人使用，助長詐欺集團犯
    罪之橫行，並協助掩飾犯罪贓款去向，增加國家查緝犯罪及
    告訴人尋求救濟之困難，危害社會秩序穩定及金融交易安全
    ，造成告訴人受有金錢損失，所為誠屬不該；斟酌被告仍否
    認犯行之犯後態度；兼衡其犯罪之動機、手段、告訴人所受
    損害金額，併參酌被告自陳高中肄業之智識程度、從事防水
    抓漏工作、平均日薪1,550元、假日若另有打工日薪則為2,5
    00元、無須扶養他人、經濟狀況可自足之家庭生活經濟狀況
    (見本院卷第115頁)等一切情狀，量處如主文所示之刑，就
    罰金刑部分諭知易服勞役之折算標準。
三、沒收：
  ㈠被告固將本案帳戶之提款卡交付詐欺集團供犯罪所用，惟本
    院審酌上開物品屬得申請補發之物，且本案帳戶之提款卡單
    獨存在不具刑法上之非難性，倘予追徵，除另使刑事執行程
    序開啟之外，對於被告犯罪行為之不法、罪責評價並無影響
    ，復不妨害被告刑度之評價，對於沒收制度所欲達成或附隨
    之社會防衛亦無任何助益，欠缺刑法上重要性，更可能因刑
    事執行程序之進行，致使被告另生訟爭之煩及公眾利益之損
    失，是本院認無沒收或追徵之必要，爰依刑法第38條之2第2
    項之規定，不予宣告沒收。又卷內尚查無證據證明被告因提
    供本案帳戶之提款卡及密碼而取得對價，則被告既無任何犯
    罪所得，自毋庸宣告沒收。
  ㈡至洗錢防制法第18條第1項固規定：「犯第14條之罪，其所移
    轉、變更、掩飾、隱匿、收受、取得、持有、使用之財物或
    財產上利益，沒收之；犯第15條之罪，其所收受、持有、使
    用之財物或財產上利益，亦同。」，惟被告非實際上轉匯或
    提領贓款之人，無掩飾隱匿詐欺贓款之犯行，非洗錢防制法
    第14條第1項之正犯，自無洗錢防制法第18條第1項沒收規定
    之適用，併此敘明。
據上論斷，應依刑事訴訟法第299條第1項前段，判決如主文。
本案經檢察官甲○○偵查起訴，檢察官林蔚宣到庭執行職務。
中　　華　　民　　國　　111 　年　　11　　月　　30　　日
                  刑事第十八庭  審判長法　官　詹蕙嘉
　　　　　　　　　
　　　　　　　　　　　　　　　　　　　法　官　劉明潔
　　　　　　　　　
　　　　　　　　　　　　　　　　　　　法　官　施函妤
上列正本證明與原本無異。　　　　　　　　　　　　　　　　
如不服本判決應於收受判決後20日內向本院提出上訴書狀，並應
敘述具體理由；其未敘述上訴理由者，應於上訴期間屆滿後20日
內向本院補提理由書（均須按他造當事人之人數附繕本）「切勿
逕送上級法院」。
　　　　　　　　　　　　　　　　　　　書記官  謝昀真
中　　華　　民　　國　　111 　年　　12　　月　　2 　　日

附錄本判決論罪科刑法條全文：
中華民國刑法第339條
意圖為自己或第三人不法之所有，以詐術使人將本人或第三人之
物交付者，處5年以下有期徒刑、拘役或科或併科50萬元以下罰
金。
以前項方法得財產上不法之利益或使第三人得之者，亦同。前二
項之未遂犯罰之。

中華民國刑法第30條
幫助他人實行犯罪行為者，為幫助犯。雖他人不知幫助之情者，
亦同。
幫助犯之處罰，得按正犯之刑減輕之。

洗錢防制法第2條
本法所稱洗錢，指下列行為：
一、意圖掩飾或隱匿特定犯罪所得來源，或使他人逃避刑事追訴
    ，而移轉或變更特定犯罪所得。
二、掩飾或隱匿特定犯罪所得之本質、來源、去向、所在、所有
    權、處分權或其他權益者。
三、收受、持有或使用他人之特定犯罪所得。

洗錢防制法第14條
有第二條各款所列洗錢行為者，處7年以下有期徒刑，併科新臺
幣5百萬元以下罰金。
前項之未遂犯罰之。
前二項情形，不得科以超過其特定犯罪所定最重本刑之刑。 
附表：
告訴人 詐欺時間及詐欺方式 匯款時間 匯款金額 乙○○ 詐欺集團成員於110年9月26日20時49分許前之某時(起訴書誤載為110年9月26日20時49分許，應予更正)，假冒基督教芥菜種會、信用卡公司客服人員，電聯乙○○，佯稱：乙○○先前捐款，因員工操作不當，造成連續扣款，須依指示操作始能解除設定云云，致乙○○陷於錯誤，依指示匯款至本案帳戶。 110年9月26日 20時49分許 99,123元   110年9月26日 21時9分許  20,987元